臺灣高雄地方法院刑事判決　　　　　　　99年度易字第2468號
公　訴　人　臺灣高雄地方法院檢察署檢察官
被　　　告　林志賢
上列被告因詐欺案件，經檢察官提起公訴（臺灣高雄地方法院檢
察署99年度偵字第29065 號）及移送併案審理（臺灣臺南地方法
院檢察署99年度偵字第11255 號），本院判決如下：
    主  文
林志賢幫助犯詐欺取財罪，處拘役肆拾日，如易科罰金，以新台
幣壹仟元折算壹日。緩刑貳年，緩刑期間付保護管束，並應接受
法治教育貳場次。
    事  實
一、林志賢明知當前申請金融帳戶甚為方便，但詐騙集團或不法
    份子為掩飾其詐欺取財之不法行徑，避免執法人員之追究及
    處罰，經常捨自己申請而利用他人之金融帳戶為工具以遂行
    詐騙，因而客觀上可預見無故欲取得他人金融帳戶使用之行
    徑，常與財產犯罪有密切關連，竟意圖為第三人不法所有，
    以縱有人持其金融帳戶作為詐騙犯罪工具亦不違其本意之不
    確定故意，於民國99年3 月18日晚上8 時30分許，在高雄市
    ○○路「聖功醫院」前，將其所申辦之合作金庫商業銀行東
    高雄分行帳號第000-0000000000000010號帳戶（下稱系爭帳
    戶）之提款卡（含密碼），提供予姓名年籍不詳綽號「小剛
    」之詐騙集團成年男子使用。嗣「小剛」取得上開資料後，
    即與所屬詐欺集團之其他成員，共同意圖為自己不法所有，
    並基於以詐術使人將本人或第三人之物交付之犯意聯絡，分
    別於如附表所示之時間，撥打電話予黃浩桀、黃楚涵，假冒
    為雅虎奇摩、郵局人員，並謊稱因網路購物付款方式誤設為
    分期付款，需操作提款機取消，另利用網路MSN 聊天時，假
    冒援交女子向劉正南謊稱，為確認非警察，需劉正南依其指
    示操作提款機，致黃浩桀、黃楚涵、劉正南均陷於錯誤，依
    詐騙集團成員之指示，分別於如附表所示之時間、地點，各
    匯款如附表所示之款項，至系爭帳戶內。嗣黃浩桀、黃楚涵
    、劉正南發現有異，分別報警處理，經警循線追查後，始查
    悉上情。
二、案經黃浩桀及黃楚涵告訴、高雄市政府警察局新興分局移請
    臺灣高雄地方法院檢察署檢察官偵查起訴及南投縣政府警察
    局竹山分局報請臺灣高雄地方法院檢察署呈請臺灣高等法院
    檢察署檢察長核轉臺灣臺南地方法院檢察署檢察官移送併案
    審理。
    理  由
一、證據能力之判斷：
    本件檢察官、被告林志賢於本院行準備程序時，就起訴意旨
    所引用各項證據（含傳聞證據、非傳聞證據及符合法定傳聞
    法則例外之證據）均表示對證據能力沒有意見（詳99年度審
    易字第4936號卷第15頁反面），且於本院言詞辯論終結前，
    對於卷附具有傳聞證據性質之證據，均已知其情，而未聲明
    異議，本院認該等傳聞證據作成時之狀況，並無任何違法取
    證之不適當情形，以之作為證據使用均屬適當，自得採為認
    定事實之證據。
二、事實之認定：
    訊據被告林志賢對於上開犯罪事實均坦承不諱，核與證人即
    告訴人黃浩桀、黃楚涵、證人即被害人劉正南所證之受詐騙
    及操作提款機轉帳匯款情形大致相符，有筆錄附卷可稽（詳
    警(一)卷第5 至8 頁、警(二)卷第19頁），且有如附表所示轉帳
    匯款之提款機交易明細3 張、合作金庫商業銀行東高雄分行
    函及所附系爭帳戶開戶資料及分戶交易明細表、劉正南匯出
    帳戶存摺節本各1 份附卷可按（詳警(一)卷第9 至16頁、警(二)
    卷第22至23頁），所承堪信為真實，則依被告所承、上開證
    人所證及上開證據所示，被告確有如事實欄所示之犯行，應
    可認定。
三、論罪科刑：
    按刑法上之幫助犯，係對於犯罪與正犯有共同之認識，而以
    幫助之意思，對於正犯資以助力，而未參與實施犯罪之行為
    者而言，此有最高法院88年度台上字第1270號判決意旨可資
    參照，是以如未參與實施犯罪構成要件之行為，且係出於幫
    助之意思提供助力，即屬幫助犯，而非共同正犯。而本件被
    告林志賢提供其申辦之系爭帳戶供他人使用，使他人得基於
    詐欺取財之犯意，向被害人施用詐術，致使被害人陷於錯誤
    而交付款項，以遂行詐欺取財之犯行，然被告單純提供其金
    融帳戶供他人使用之行為，並不等同於向被害人施以詐術行
    為，此外，復無其他證據可資證明被告有參與詐欺取財之構
    成要件行為，故被告提供其金融帳戶供他人使用之行為，係
    對於他人遂行詐欺取財資以助力。是核被告所為，係犯刑法
    第30條第1 項前段、第339 條第1 項之幫助詐欺取財罪。其
    以一提供金融帳戶之行為，犯3 幫助詐欺取財罪，為同種想
    像競合犯，應從一重以詐騙金額較高之幫助對劉正南詐欺取
    財罪處斷。其係幫助詐騙集團成員實施詐騙，非本身從事詐
    騙，應依幫助犯之規定，按正犯之刑減輕之。另檢察官聲請
    併案審理部分（附表編號3 ），與原起訴部分具有想像競合
    犯之裁判上一罪關係，為起訴效力所及，本院自應併予審理
    ，併予敘明。爰審酌被告隨意將金融帳戶交付他人使用，幫
    助詐欺集團成員行騙財物，造成告訴人黃浩桀、黃楚涵、被
    害人劉正南分別受有4,983 元、18,998元、25,983元之損失
    ，並使國家追訴犯罪困難，危害社會交易秩序甚鉅，行為實
    有可議之處，惟念其坦承犯行，犯後態度尚佳，前無犯罪紀
    錄，有臺灣高等法院被告前案紀錄表附卷可稽（詳本院卷第
    58頁），素行亦佳，且告訴人黃楚涵、被害人劉正南業已接
    受被告所提和解方案，被告並已依約匯付約定之和解款項，
    有上開告訴人、被害人提出之書狀及帳戶資料、被告之匯款
    單據、電話紀錄查詢表附卷可按，及被告之犯罪動機、目的
    、手段、所生損害等一切具體情狀，量處如主文所示之刑，
    另考量被告之家庭經濟狀況及智識程度等情，併諭知其易科
    罰金之折算標準，以資懲儆。再者，被告前未因故意犯罪受
    有期徒刑以上刑之宣告，經此偵、審程序及刑之宣告後，應
    能自我反省而知所警惕，信無再犯之虞，是認本件所宣告之
    刑以暫不執行為適當，爰宣告緩刑2 年，以啟自新，惟為確
    保其能記取教訓並建立尊重法治之正確觀念，故諭知應受法
    治教育2 場次，併依刑法第93條第1 項第2 款之規定，諭知
    於緩刑期間付保護管束。
據上論斷，應依刑事訴訟法第299 條第1 項前段，刑法第30條、
第339 條第1 項、第55條前段、第41條第1  項前段、第74條第1
項第1 款、第2 項第8 款、93條第1 項第2 款，刑法施行法第1
條之1 ，判決如主文。
本案經檢察官魏豪勇到庭執行職務。
中    華    民    國   100    年    3     月    22    日
                刑事第六庭審判長法  官  李璧君
                                法  官  曾鈴
                                法  官  鄭峻明
以上正本證明與原本無異。
如不服本判決應於收受判決後10日內向本院提出上訴書狀，並應
敘述具體理由。其未敘述上訴理由者，應於上訴期間屆滿後20日
內向本院補提理由書(均須按他造當事人之人數附繕本)「切勿逕
送上級法院」。
中    華    民    國   100    年    3     月    22    日
                                書記官  吳韻芳
附表：
┌──┬───┬─────┬─────┬──────┬──────┐
│編號│告訴人│撥打電話及│轉帳匯款時│轉帳匯款地點│匯款金額（新│
│    │、被害│網路聊天時│間        │            │台幣）      │
│    │人    │間        │          │            │            │
├──┼───┼─────┼─────┼──────┼──────┤
│ 1  │黃浩桀│99年3 月20│99年3 月20│台北縣新莊市│4,983元     │
│    │      │日下午5 時│日下午5 時│民安西路「7-│            │
│    │      │許        │20分許    │11」超商    │            │
├──┼───┼─────┼─────┼──────┼──────┤
│ 2  │黃楚涵│99年3 月20│99年3 月20│高雄市苓雅區│18,998元    │
│    │      │日下午4 時│日下午5 時│四維三路「萬│            │
│    │      │50分許    │20分許    │泰銀行」    │            │
├──┼───┼─────┼─────┼──────┼──────┤
│ 3  │劉正南│99年3 月20│99年3 月20│彰化縣彰化市│25,983元（移│
│    │      │日下午4 時│日下午4 時│三民街火車站│送併辦意旨加│
│    │      │30分前某時│30分許    │            │計手續費而誤│
│    │      │          │          │            │為26,000元）│
└──┴───┴─────┴─────┴──────┴──────┘
附錄論罪科刑法條：
刑法第339條
意圖為自己或第三人不法之所有，以詐術使人將本人或第三人之
物交付者，處5 年以下有期徒刑、拘役或科或併科1 千元以下罰
金。
以前項方法得財產上不法之利益或使第三人得之者，亦同。
前二項之未遂犯罰之。